【裁判字號】    89,上易,1022
【裁判日期】    890817
【裁判案由】    違反商標法
【裁判全文】
臺灣高等法院高雄分院刑事判決                  八十九年度上易字第一二二號
    上訴人  台灣高雄地方法院檢察署檢察官
    被  告  甲○○
右上訴人因被告違反商標法案件，不服臺灣高雄地方法院八十八年度易字第四九四八
號中華民國八十九年五月十九日第一審判決（起訴案號：臺灣高雄地方法院檢察署八
十八年度偵字第一九八五五號），提起上訴，本院判決如左：
    主  文
原判決撤銷。
甲○○連續明知為意圖欺騙他人於同一商品使用相同於他人註冊商標圖樣之商品而販
賣，處有期徒刑肆月，如易科罰金，以參佰元折算壹日。
扣案盜拷之光碟片參仟捌百陸拾柒片均沒收。
    事  實
一、甲○○係高雄市○○區○○路二四九號「巧比玩具城」負責人，從事電視遊樂器
    等周邊設備之販賣，明知「P S設計圖」及「S E G A」之商標分別係屬日商新力
    電腦娛樂股份有限公司（下稱新力公司）、日商西雅圖企業股份有限公司（下稱
    西雅公司）所有，均向經濟部中央標準局申請註冊，取得商標專用權，指定使用
    於電腦、錄有電腦程式之卡帶、磁碟、光碟及卡匣之商品上，現仍在專用權期間
    內，且西雅公司及新力公司所生產之電視遊樂器程式遊戲光碟及卡匣在國際及國
    內市場行銷多年，品質著有信譽，為業界及消費大眾所週知；竟未得新力公司、
    西雅公司之同意或授權，基於意圖營利之概括犯意，自民國八十八年五月間起，
    意圖賣出而向姓名年籍不詳綽號「成龍」與「呂先生」之成年男子，以每片新台
    幣（下同）三十二元之價格販入仿冒自新力公司享有商標專用權之遊戲光碟片，
    該仿冒之遊戲光碟片，透過電視遊樂器之執行，在電視畫面上會顯現出與新力公
    司、西雅公司相同之「P S設計圖」、「S E G A」商標，而屬於與新力公司、西
    雅公司之同一商品使用相同於該二公司註冊商標之圖樣，並自買入日起，以每片
    五十元之價格在上址販售予不特定之人牟取利潤。迄於八十八年八月六日下午二
    時四十分許，為警在上開「巧比玩具城」查獲，並扣得仿冒光碟片三千八百六十
    七片。
二、案經西雅公司、新力公司訴請高雄市政府警察局移送臺灣高雄地方法院檢察署檢
    察官偵查起訴。
    理  由
一、訊據被告甲○○固不諱言於前述時、地販賣遊戲光碟片被查獲，惟矢口否認有何
違反商標法之犯行，辯稱：該等光碟片係我向成龍與呂先生買的，他二人分別到
    店裡推銷賣給我的，他二人沒有告知是仿冒品，我並不知道係侵害商標專用權之
    仿冒品云云。
二、經查：
（一）右揭被告販賣仿冒告訴人西雅公司及新力公司商標圖樣之遊戲光碟片之事實，
      業據告訴人新力公司、西雅圖公司共同代理人高烊輝指述在卷，並有如事實欄
      所載光碟片扣案可證，而「P S設計圖」、「S E G A」之商標業經西雅公司、
      新力公司分別向經濟部中央標準局取得商標專用權，指定使用於電腦、錄有電
      腦程式之磁碟、磁卡、磁帶及光碟之商品上，現仍在專用權期間內，有中華民
      國商標註冊證二紙、與照片二張在卷可稽，而根據告訴代理人高烊輝於本院審
      理時指稱遊戲光碟片之真品價格約在三、四千元等語。（見本院卷第四十八頁
      ）然被告卻以每片約三十元之價格買進，若非係仿冒品，豈有如此超乎市場行
      情之便宜價格，以被告為從事電視遊樂器材之專業人員，依其銷售經驗自難諉
      為不知，故被告辯稱其不知係仿冒云云，顯係事後卸責之詞，不足採信。
（二）按商標法第六條係規定：「商標之使用，係指為行銷之目的，將商標使用於商
      品或其包裝容器、標帖、說明書、價目表或其他類似物件上」，並非規定須將
      「商標使用於商品及其包裝上」，是依本條文義，只要商標附著之客體符合本
      條所列物件之一，且使用人具有行銷之目的，即符合所謂「商標使用」。查本
      案查扣之光碟軟體，既係由案外人「販賣」交付予被告，故當初仿冒商標之該
      案外人當然具有以之為「行銷」的目的，而該等光碟軟體之包裝上，固然無使
      用告訴人等之商標，惟該等光碟經電視遊樂器執行時，則於電視螢幕上出現告
      訴人等已向我國註冊且現仍於專用期間內之「ＳＥＧＡ及圖」、「ＰＳ設計圖
      」等商標影像，故依上開規定之意旨，本案查扣之光碟自已符合商標法上「使
      用」之概念。而由於商標係商品來源之標示，其本質上之功能即在用以識別商
      品，故仿冒使用他人之商標於該商標所註用使用之同一商品上或進而販賣該等
      仿冒品，除非有商標法第二十三條所定普通使用之情形，否則，當然屬商標專
      用權之侵害。至於侵害人於行銷仿冒品時，主觀上是否具有「使消費者誤認」
      之目的，在所不問；客觀上是否另有「搭售」侵權人所製造之自己產品，更無
      解於侵害商標專用權之罪責。更何況，由查扣之仿品外包裝觀之，除商標被刻
      意塗銷外，其包裝紙上之遊戲名稱及圖樣可謂與真品完全相同，一般人若不施
      以特別注意，實難加以辨識，於客觀上已達致使消費者產生誤認之狀態，至為
      顯然。次按商標法第六十三條僅規定「明知為前條商品而販賣者」，就其文義
      觀之，行為人只要明知其所販賣之商品，係為第六十二條第一款所定使用相同
      或近似於他人註冊商標圖樣之同一或類似商品，或係第六十二條第二款之商品
      者，即為已足；且由商標法第六十二條與第六十三條之規定加以比較，第六十
      三條並未規定有「使人誤認或混淆商品」之意圖為要件，究其所以，係因商標
      主要在表彰商品來源，仿冒他人商標上即隱含有使消費者誤認商品來源之危險
      ，故立法者認為販賣者只須其明知販賣之商品係仿冒他人商標之商品而仍加以
      販賣，行為本身即應加以非難。不能僅以被告販賣仿品價格與真品光碟之販售
      價格差別甚大，購買者應知並非真品，即認定被告並無欺騙他人之意圖，致法
      律對於商標專用權之保護因取決於販賣場所及價格之高低而形同具文，有違立
      法之本意。
（三）綜上所述，本案事證至為明確，被告甲○○前述所辯，顯係臨訟飾卸之詞，不
      足採信，其犯行洵堪認定。
三、查「P S設計圖」及「S E G A」之商標圖樣，係相關大眾所共知之世界著名商標
    圖樣，且上開商標圖樣分別業經新力公司、西雅公司向經濟部中央標準局註冊取
    得商標專用權，自應受我國商標法之保護，被告甲○○明知上開仿冒之光碟片係
    意圖欺騙他人於同一商品使用相同於他人註冊商標圖樣之仿冒商品，竟意圖營利
    ，連續販入出售。核其所為，係犯商標法第六十三條販賣仿冒他人商標之商品罪
    ，其先後多次犯行，時間緊密，所犯構成要件相同之罪名，顯係基於概括犯意為
    之，為連續犯，應依刑法第五十六條規定以一罪論。又被告前揭連續販賣仿冒遊
    戲光碟片之行為，同時侵害新力公司、西雅公司之商標專用權，應依想像競合犯
    之規定，論以一販賣仿冒他人商標商品罪。又按刑法上所稱之「偽造」係指本無
    其物或該物尚未完成，由欠缺製作權之人冒用他人名義而為製作加工完成之行為
    ，是不僅其製作名義人須係出於虛構或假冒，及內容亦以出於虛構不實者，始構
    成之。因此，製作形式上，縱係無製作權而冒他人名義行之，但若該內容屬真實
    而非虛構假造者，仍不足與偽造之要件相當；本件扣案之仿冒光碟片透過遊戲機
    器之執行雖有告訴人之商標出現，然其內容並非出於被告所虛構，尚難論以行使
    偽造私文書罪責，併此敘明。
四、原審未為詳察，遽諭知被告無罪之判決，尚有未洽，公訴人上訴意旨，執此指摘
    原判決不當，為有理由，應由本院予以撤銷改判，審酌被告為一己私利侵害他人
    之智慧財產權，有損我國國際形象，犯後迄未賠償告訴人所受之損害，惟念其尚
    無前科等一切情狀，量處有期徒刑四月，並諭知易科罰金之折算標準。扣案如事
    實欄所載仿冒之光碟片三千八百六十七片，均係被告觸犯商標法第六十三條之罪
    所販賣之商品，均應依商標法第六十四條之規定宣告沒收。
五、移送併辦（台灣高雄地方法院檢察署八十九年度偵字第一二○九四號）意旨另以
    ：本案搜索時，告訴代理人發現扣案遊戲光碟仿品中有侵害告訴人西雅公司享有
    著作權之「Panzer Dragon ZweiII」二片、「千年帝國之興亡」一片及「AZEL
    PANER DRAGOON PRG」遊戲光碟仿品三組十二片及侵害告訴人新力公司享有著作
    權之「SPYRO THE DRAGON（寶貝龍）」遊戲光碟片，被告陳列、販賣該等非法重
    製仿冒遊戲光碟之行為，已侵害告訴人西雅公司、新力公司上開著作之著作財產
    權及著作人格權，被告以販賣仿冒遊戲光碟為常業之行為，另已觸犯著作權法八
    十七條、九十三條、九十四條之罪嫌云云。惟查：著作權法第四條規定：「外國
    人之著作合於下列情形之一者，得依本法享有著作權。但條約或協定另有約定，
    經立法院議決通過者，從其約定：一、於中華民國管轄區域內首次發行，或於中
    華民國管轄區域外首次發行後三十日內，在中華民國管轄區域內發行者，但以該
    外國人之本國對中華民國人之著作，在相同情形，亦予保護且經查證屬實者為限
    ；二、依條約、協定或其本國法令、慣例、中華民國人之著作得在該國享有著作
    權者」；本件著作權之「Panzer Dragon ZweiII」、「千年帝國之興亡」「AZEL
    PANER DRAGOON PRG」、「SPYRO THE DRAGON（寶貝龍）」遊戲光碟片，其視聽
    著作之創作人為日本國人之西雅公司、新力公司，故該著作屬外國人著作，而日
    本國與我國未簽訂有關保護著作權之條約或協定，依其本國法之法令及慣例，亦
    未對我國國民之著作加以保護，顯未有上開著作權法第四條外國人著作物享有著
    作權之情形，是以上開遊戲光碟片無從依我國著作權法享有著作權，被告之行為
    自無違反著作權法之規定，因移送併辦意旨認與前開科刑部份，係裁判上一罪關
    係，爰不另為無罪之諭知。
據上論斷，應依刑事訴訟法第三百六十九條第一項前段、第三百六十四條、第二百九
十九條第一項前段、商標法第六十三條、第六十四條、刑法第十一條、第五十六條、
第五十五條、第四十一條、罰金罰鍰提高標準條例第二條，判決如主文。
本案經檢察官林炳雄到庭執行職務。
中    華    民    國        八十九      年      八      月     十七     日
                              臺灣高等法院高雄分院刑事第七庭
                                  審判長法官  王光照
                                        法官  黃壽燕
                                        法官  黃憲文
右正本證明與原本無異。
不得上訴。
                                      書記官  黃玉珠
中    華    民    國        八十九      年      八      月     十九     日
附錄：本判決論罪科刑法條：
商標法第六十三條：
明知為前條商品而販賣，意圖販賣而陳列、輸出或輸入者，處一年以下有期徒刑、拘
役或科或併科新臺幣五萬元以下罰金。
                                                                      Ｈ


司法院資訊處製作；財團法人民間司法改革基金會備份。
